臺灣板橋地方法院刑事判決　　　　　　　96年度訴字第2192號
公　訴　人　臺灣板橋地方法院檢察署檢察官
被　　　告　甲○○
　　　　　　　　　　　號
　　　　　　　　　（現於臺灣臺北監獄臺北分監另案執行中）
上列被告因違反毒品危害防制條例案件，經檢察官提起公訴（96
年度毒偵字第3503號），被告於本院準備程序進行中，就被訴犯
罪事實為有罪之陳述，本院告知簡式審判程序之旨，並聽取其與
公訴人之意見後，經合議庭裁定由受命法官獨任進行簡式審判程
序審理後，判決如下：
    主  文
甲○○施用第一級毒品，累犯，處有期徒刑壹年壹月，扣案之第
一級毒品海洛因殘渣袋壹只，沒收銷燬之；又施用第二級毒品，
累犯，處有期徒刑拾月，扣案之注射針筒壹支、吸食器壹組及塑
膠分裝勺壹支均沒收。應執行有期徒刑壹年玖月，扣案之第一級
毒品海洛因殘渣袋壹只，沒收銷燬之，扣案之注射針筒壹支、吸
食器壹組及塑膠分裝勺壹支均沒收。
    事  實
一、甲○○曾有下列之前科紀錄：
(一)、於民國90、91、92年間分別因施用毒品、贓物、竊盜、偽造
    印文等案件，先後經法院各判處有期徒刑8 月、6 月、3 月
    （以上三罪刑，經本院裁定定應執行有期徒刑1 年2 月）、
    10月、10月、4 月（以上三罪刑，經本院裁定定應執行有期
    徒刑1 年10月）確定，並入監接續執行，嗣於95年3 月10日
    因縮短刑期假釋出監，且假釋期間付保護管束，至95年8 月
    9 日假釋期滿，未經撤銷假釋，其未執行之刑，以已執行完
    畢論。
(二)、於89年間因施用毒品案件，經本院以89年度毒聲字第5194號
    刑事裁定送觀察、勒戒後，認無繼續施用毒品之傾向而於89
    年9 月14日執行完畢釋放出所，並由臺灣板橋地方法院檢察
    署（下稱板橋地檢署）檢察官以89年度毒偵字第5865號為不
    起訴處分確定；又於89間因施用毒品案件，除經本院裁定送
    觀察、勒戒後，認有繼續施用毒品之傾向，由本院裁定令入
    戒治處所施以強制戒治1 年，並於90年9 月4 日停止戒治出
    所，所餘戒治期間付保護管束外，並經板橋地檢署檢察官以
    89年度毒偵字第6843號提起公訴，由本院以89年度訴字第21
    67號刑事判決處有期徒刑8 月、6 月，並定應執行有期徒刑
    1 年確定（上開二罪刑與贓物案件經本院以91年度簡字第27
    6 號刑事簡易判決處有期徒刑3 月確定，經本院裁定定應執
    行有期徒刑1 年2 月確定）；再於91年間因施用毒品案件，
    除經本院裁定令入戒治處所施以強制戒治，並於92年10月28
    日強制戒治期滿執行完畢釋放出所外，並經臺灣高等法院以
    92年度上訴字第858 號刑事判決處有期徒刑10月確定；復於
    95年間因施用毒品案件，經本院以95年度訴字第3716號刑事
    判決處有期徒刑10月、10月，並定應執行有期徒刑1 年6 月
    確定（嗣經本院以96年度聲減字第31 06 號刑事裁定各減為
    有期徒刑5 月、5 月，並定應執行有期徒刑9 月確定，現在
    監執行中）；另於96年間因施用毒品案件，經本院以96年度
    訴字第354 號刑事判決處有期徒刑10月，並減為有期徒刑5
    月，並得易科罰金（現由臺灣高等法院以96年度上訴字第39
    40號受理中），以及經本院於96年9 月29日以96年度訴字第
    975 號刑事判決處有期徒刑1 年、減為有期徒刑6 月，及10
    月、減為有期徒刑5 月，並定應執行有期徒刑10月（尚未確
    定）。
二、詎其仍不知悔改，猶於強制戒治執行完畢釋放出所後5 年內
    ，分別基於施用第一級毒品海洛因及第二級毒品甲基安非他
    命之犯意，於96年5 月2 日下午6 時許，在臺北縣板橋市○
    ○路112 巷9 號5 樓租屋處，以將海洛因摻水置入注射針筒
    以注射靜脈之方式，施用海洛因1 次，及於96年5 月3 日凌
    晨2 時為警採尿往前回溯96小時內某時許（惟應扣除為警查
    獲後至採尿時止人身自由受拘束期間），在不詳地點，以將
    甲基安非他命摻水放置在吸食器內以燒烤之方式，施用甲基
    安非他命1 次；嗣於同年月2 日晚上11時許，為警在上址查
    獲，並扣得其所有並供施用毒品用之注射針筒1 支、吸食器
    1 組、塑膠分裝勺1 支及海洛因殘渣袋1 只，且經警採集其
    尿液送驗，結果呈海洛因代謝物之嗎啡及安非他命、甲基安
    非他命之陽性反應，始查悉上情。
三、案經臺北縣政府警察局海山分局報告板橋地檢署檢察官偵查
    起訴。
    理  由
壹、程序方面：本件被告甲○○所犯係死刑、無期徒刑、最輕本
    刑3 年以上有期徒刑以外之罪，其於準備程序就前揭被訴事
    實為有罪之陳述，經法官告知簡式審判程序之旨，並聽取其
    與公訴人之意見後，本院認無不得或不宜改依簡式審判程序
    進行之處，爰依刑事訴訟法第273 條之1 第1 項、第284 條
    之1 之規定，由本院合議庭裁定本件由受命法官獨任進行簡
    式審判程序，合先敘明。
貳、實體方面：
一、上開事實，業據被告迭於警詢、偵訊及本院訊問時自白不諱
    ，且被告於前開時間採集之尿液經送驗，結果呈海洛因代謝
    物之嗎啡及安非他命、甲基安非他命之陽性反應乙節，此有
    台灣檢驗科技股份有限公司出具2007/05/23報告編號CH/200
    7/5040 6之濫用藥物尿液檢驗報告及臺北縣政府警察局海山
    分局毒品危害防制條例案被移送者姓名暨代碼對照各乙份（
    詳見偵查卷第15及63頁）在卷可稽，並有扣案之注射針筒1
    支、吸食器1 組、塑膠分裝勺1 支及海洛因殘渣袋1 只可證
    。至被告辯稱：伊於96年5 月2 日將海洛因及甲基安非他命
    混合以注射針筒注射之方式施用云云（詳見本院卷第89頁）
    ，惟被告於警詢時供稱：扣案之海洛因注射針筒1 支、安非
    他命吸食器1 組、海洛因殘渣袋1 包、塑膠分裝勺1 支都是
    伊所有的，是伊自己施用海洛因及安非他命用；伊於96年5
    月2 日下午6 時許在租屋處施用海洛因及安非他命，伊將少
    許海洛因摻入針筒內再加礦泉水搖均勻後注射右手臂血管內
    ；將少許安非他命放進自製之吸食器燈泡中以火燒烤使其產
    生白煙再以吸食器吸取其煙霧；伊於昨晚先注射1 次1 小包
    海洛因、施用1 次約0. 2公克，再吸食安非他命1 次1 小包
    、施用1 次約0.1 公克等語（詳見偵查卷第6 至7 、8 至9
    頁），核與其於偵訊時供稱: 警詢實在等語（詳見偵查卷56
    頁），是其已明確供述渠當時係分別施用第一級毒品海洛因
    及第二級毒品甲基安非他命，且本案確有注射針筒及吸食器
    扣案，況參酌犯罪事實欄一(二)所示之施用毒品前科，此有臺
    灣高等法院被告前案紀錄表及該判決書各1 份在卷可稽，可
    知被告前有將第一級毒品海洛因及第二級毒品安非他命分別
    施用之情狀，核與其於本院訊問時供稱：伊從施用毒品開始
    就將2 種毒品一起施用云云（詳見本院卷第95頁）有異，故
    被告所稱將海洛因與安非他命混和同時施用云云，並非本案
    被告施用毒品之方式，被告前開辯解，顯屬卸責之詞，不足
    採信。故被告之前開自白核與事實相符，應堪予採信。是本
    件事證已臻明確，被告犯行洵堪認定，應予依法論科。
二、論罪科刑部分：
(一)、按施用毒品經觀察、勒戒或強制戒治執行完畢釋放後，5 年
    後再施用毒品，應適用毒品危害防制條例第20條第1 、2 項
    之規定，同條例第20條第3 項定有明文。經查，被告前有犯
    罪事實欄一(二)所示之施用毒品前科乙節，此有臺灣高等法院
    被告前案紀錄表及上開不起訴處分書、判決書各1 份在卷可
    稽，是被告於強制戒治執行完畢釋放後5 年以內再施用毒品
    ，則本件檢察官起訴被告施用第一、二級毒品，符合上開規
    定，合先敘明。
(二)、論罪部分：
１、按海洛因及甲基安非他命依毒品危害防制條例第2 條第2項
    第1 、2 款之規定，分別係屬第一、二級毒品，故核被告所
    為，係犯毒品危害防制條例第10條第1 項之施用第一級毒品
    罪及同條例第10條第2 項之施用第二級毒品罪。
２、又被告持有海洛因、甲基安非他命分別係供己施用，則其持
    有之低度行為，為施用毒品之高度行為所吸收，均不另論罪
    。
３、復被告所犯二罪之間，犯意各別，行為互殊，應予分論併罰
    。
４、又查被告有犯罪事實欄一(一)所示之前科等情，此有上開紀錄
    表在卷可稽，是其於受有期徒刑執行完畢後5 年內故意再犯
    有期徒刑以上之本罪，為累犯，均依刑法第47條第1 項之規
    定，各加重其刑。
(三)、科刑部分：爰審酌被告前有多次施用毒品之犯行，仍不知悔
    悟，故態復萌，再次施用毒品，無視於毒品對於自身健康之
    戕害及國家對於杜絕毒品犯罪之禁令，惟審酌被告犯後坦承
    犯行，態度尚佳，及施用毒品者均具有相當程度之生理成癮
    性及心理依賴性，戒除不易，且犯罪心態與一般刑事犯罪之
    本質不同，非難性較低，以及公訴人當庭就被告施用第一級
    毒品犯行部分具體求處有期徒刑1 年以上（詳見本院卷第96
    頁）等一切情狀，分別量處如主文所示之刑，並定應執行之
    刑，以資懲儆。
(四)、沒收部分：
１、扣案之海洛因殘渣袋1 只，業據被告供承明確，且該包裝袋
    內之毒品因量微而難以析離，故屬違禁物，不問是否屬於犯
    人與否，應依毒品危害防制條例第十八條第一項前段規定，
    併予宣告沒收銷燬之。
２、另扣案之注射針筒1 支、吸食器1 組及塑膠分裝勺1 支，均
    係被告所有並供其施用毒品之用乙節，業據被告供述明確（
    詳見本院卷第94頁），爰依刑法第38條第1 項第2 款之規定
    ，均併予宣告沒收。
三、至檢察官以96年度毒偵字第5985號移送併案審理部分：
(一)、併案意旨略以：被告基於施用第一級毒品海洛因及第二級毒
    品甲基安非他命之犯意，於96年7 月3 日12時許及於同日為
    警採尿前回溯96小時內之某時許，分別在臺北縣板橋市某公
    寓之樓梯口及不詳地點，施用第一級毒品海洛因及第二級毒
    品甲基安非他命各乙次，嗣於同日16時許，為警在臺北縣板
    橋市○○街94巷1 弄3 號查獲，並當場扣得已使用過之注射
    針筒乙支，經警採集其尿液檢體送請鑑驗，結果呈鴉片類及
    甲基安非他命類陽性反應，始悉上情，因認被告涉犯毒品危
    害防制條例第10條第1 項及第2 項之施用第一級毒品及施用
    第二級毒品罪嫌，與已起訴部分均屬施用海洛因及甲基安非
    他命，因施用毒品有成癮性，因此必然是反覆為之，且施用
    行為本身即有反覆為之的性質，所以被告此次施用海洛因及
    甲基安非他命，與前開起訴部分各有集合犯之實質上一罪關
    係，爰移請併案審理等語。
(二)、然按「集合犯係指在犯罪構成要件中，本即預定有數個同種
    類之行為將反覆實行之犯罪。此等反覆實行之犯罪行為，於
    自然意義上雖係數行為，但依社會通念，法律上應僅為一總
    括之評價，法律乃將之規定為一獨立之犯罪類型，而為包括
    一罪。是集合犯，除於客觀上須有反覆實行之多數犯罪行為
    ，且各行為間，有一定程度之密切接近關係外，主觀上，該
    多數犯罪行為並須係出於行為人一個概括決意。倘該多數犯
    罪行為非出於一概括決意，依社會通念，不應評價為一罪，
    始符公平原則，即不能概認係集合犯而祇論以一罪。集合犯
    之行為人於實行犯罪之初，主觀上縱有持續多次實行犯罪之
    概括決意，然於遭司法警察（官）、檢察事務官或檢察官查
    獲之際，其對爾後將遭法院羈押或獲准具保，得否依其主觀
    上原有之決意，賡續實行集合犯罪之客觀行為，因失其自主
    性而無從預知，是其主觀上之概括決意與客觀上之集合行為
    ，皆因遭查獲而中斷。縱依事後之客觀情況，行為人仍得以
    再度實行犯罪，亦與查獲前之犯罪行為間，已難謂係出於同
    一之概括決意。且犯行既已遭查獲，依社會通念，亦期其因
    此將自我檢束而不再犯，乃竟重蹈前非，自難以認應評價為
    一罪係屬適當。」，最高法院96年度台上字第4432號判決意
    旨足資參照。
(三)、經查：
１、被告於96年7 月3 日12時許及於同日為警採尿前回溯96小時
    內之某時許，分別在臺北縣板橋市某公寓之樓梯口及不詳地
    點，施用第一級毒品海洛因及第二級毒品甲基安非他命各1
    次之事實，業據被告於警詢、偵訊及本院訊問時供承不諱，
    且被告於前開時間採集之尿液經送驗，結果呈海洛因代謝物
    之嗎啡及安非他命、甲基安非他命之陽性反應乙節，此有台
    灣檢驗科技股份有限公司出具2007/07/20報告編號CH/2007/
    70430 之濫用藥物尿液檢驗報告及臺北縣政府警察局海山分
    局毒品危害防制條例案被移送者姓名暨代碼對照各乙份（詳
    見96年度偵字第15613 號偵查卷第42及75頁）在卷可稽，並
    有扣案之注射針筒1 支可證。是被告之自白核與事實相符，
    堪以採信。故上開事實，足堪認定。
２、惟本件被告施用毒品之時間為96年5 月2 日，而移送併案審
    理之犯罪時間則為同年7 月3 日，相隔已逾2 月，時間並非
    密切接近，且該2 次施用毒品之地點迥異，至被告供稱：因
    伊有毒癮，所以從95年出監後，每天施用海洛因及安非他命
    ，有用注射針筒，也有用吸食器，每天一定要用，但每天次
    數不一定云云（詳見本院卷第58頁），但參酌被告於96年7
    月3 日警詢時及同年月4 日偵訊時均供稱：伊於96年7 月3
    日12時許，在板橋市○○街樓梯間施打海洛因等語（詳見前
    開偵查卷第18、68頁）明確，可知其並非每日均施用海洛因
    及安非他命，故僅被告前開自白，卻無其他證據足資認定被
    告因毒癮而每日施打海洛因及安非他命。
３、綜上所述，揆諸前揭判決意旨及說明，認被告主觀上顯非出
    於一個決意，則前揭論罪科刑部分與移送併案審理之犯行間
    ，即無集合犯之包括一罪關係，本院自無從併予審究，應退
    回檢察官另行偵處，附此敘明。
據上論斷，應依刑事訴訟法第273 條之1 第1 項、第299 條第1
項前段，毒品危害防制條例第10條第1 項、第2 項、第18條第1
項前段，刑法第11條前段、第47條第1 項、第51條第5 款、第38
條第1 項第2 款，判決如主文。
本案經檢察官彭聖斐到庭執行職務。
中　　華　　民　　國　　96　　年　  10　　月　　11　　日
　　　　　　　　　刑事第六庭法　官  饒金鳳
以上正本證明與原本無異。
如不服本判決，應於判決送達後10日內，向本院提出上訴狀。
                            書記官  王春森
中　　華　　民　　國　　96　　年　　10　　月　　11　　日
附錄本案論罪科刑之法律條文：
毒品危害防制條例第10條：
施用第一級毒品者，處6月以上5年以下有期徒刑。
施用第二級毒品者，處3年以下有期徒刑。
